臺灣高雄地方法院刑事判決　　　　　　　94年度訴字第2251號
公　訴　人　臺灣高雄地方法院檢察署檢察官
被　　　告　甲○○
指定辯護人　本院公設辯護人　丙○○
上列被告因強盜案件，經檢察官提起公訴（94年度偵字第11795號）
，本院判決如下：
    主  文
甲○○連續意圖為自己不法之所有，攜帶兇器，以強暴至使不能
抗拒，而使他人交付其物及取他人之物，處有期徒刑柒年陸月。
扣案之紅色女用洋裝壹件沒收之。
    事  實
一、甲○○基於意圖為自己不法所有之強盜概括犯意，先於民國
    94年5 月21日上午6 時30分許，騎乘車號ZAZ —622 號輕型
    機車並攜帶客觀上對人生命、身體安全具有危險性足供兇器
    使用之家中菜刀1 把（非其所有），行經高雄縣大寮鄉○○○路84號萊爾富超商，見店內僅有一名店員乙○○，即以高
    舉菜刀在店員乙○○面前喝令其交出錢財，以此強暴方式至
    使乙○○不能抗拒而交付新台幣（下同）5000元予甲○○，
    甲○○取得財物後即騎乘前開機車逃逸，所得財物供己遊樂
    花費殆盡。復承上開強盜犯意，於94年5 月22日中午12時50
    分許，騎乘上開機車，行經高雄市○○區○○路2 號全家超
    商，見店內僅有一名店員丁○○，即穿上自高雄縣大寮鄉○○村○○路79號中山高級工商職業學校附近所拾得他人丟棄
    之紅色女用洋裝1 件作為偽裝，並頭戴安全帽，口戴藍白口
    罩，走至櫃台前，以右手持菜刀，手戴黑色皮手套，並於轉
    入收銀櫃台後，換以左手持刀，並將刀子高舉至丁○○眼前
    ，距離約半個肩膀寬，將丁○○逼入櫃台內，換右手持刀，
    喝令丁○○交出錢財，以此強暴方式至使丁○○不能抗拒而
    至收銀台打開收銀機取出現金交付甲○○，惟甲○○嫌丁○○動作過慢即自行拿取收銀機內之現金，共計取得8820 元
    ，得手後即騎乘前揭機車逃逸，所得財物用以購買毒品及玩
    樂花用。嗣於94年5 月22日下午11時30分許，在高雄縣大寮
    鄉○○路244 號捷克遊藝場，經警循線查獲甲○○，並當場
    扣得現金200 元（業已發還），隨即由甲○○陪同警方至高
    雄縣大寮鄉○○○路吉美海釣場後方草叢內，起獲上開菜刀
    乙把扣案；另至高雄市○○區○○路252 號起出甲○○所有
    供上開作案用之紅色女用洋裝1 件。
二、案經高雄縣政府警察局報告臺灣高雄地方法院檢察署檢察官
    偵查起訴。
    理  由
一、上揭事實業據被告於本院審理時坦承不諱（參見本院審理卷
    第39頁），核與被害人即乙○○、丁○○於警詢之證述大致
    相符（被告於上開2 位證人之警詢筆錄，並不爭執證據能力
    ，本院自得採為證據，此外復有被告強盜丁○○時之錄影光
    碟片1 片扣案，經本院當庭勘驗結果：「被告頭戴安全帽，
    藍白口罩，穿紅色女用洋裝，走至櫃台前始用右手持刀，手
    戴黑色皮手套，此時被害人正在洗手台清洗物品，被告轉入
    櫃台後，換以左手持刀，並將刀子高舉至被害人眼前，距離
    約半個肩膀寬，被告持刀逼近被害人，被害人退入櫃台內，
    被告換右手持刀，被害人即至收銀台打開收銀機，被害人有
    動手拿錢交付被告的動作，被告亦有動手拿錢立動作，被告
    離開櫃台轉身時，有露出右小腿，其上有刺青。」等情，有
    勘驗筆錄在卷可憑（參見本院審理卷第54頁），核與被告供
    述並未將菜刀架在丁○○之脖子乙節相符，公訴人認被告有
    持刀架住被害人丁○○之脖子，容有誤會。此外復有被告家
    中所有供上開犯罪所用之菜刀1 把、被告所有之紅色女用洋
    裝1 條扣案可佐，足認被告自白與事實相符，堪信為真實。
    本件事證明確，被告犯行洵堪認定
二、按刑法第328 條第1 項所稱之「強暴」，指對人之身體直接
    加以攻擊的有形力行使（直接強暴），或雖非直接對於人之
    身體，但因物理力之實施而使被害人心生畏懼（間接強暴）
    ；同條所稱之「脅迫」係指現時之惡害通知，讓被害人處於
    選擇的地位，如不依照通知的內容行事則會有不利的後果，
    亦即以威嚇加之於被害人，使其精神上產生恐怖之心裡。次
    按強盜罪之強暴、脅迫，祇須抑壓被害人之抗拒或使被害人
    身體上、精神上，處於不能抗拒之狀態為已足，其暴力縱未
    與被害人身體接觸，仍不能不謂有強暴、脅迫行為；縱令被
    害人實際無抗拒行為，仍於強盜罪之成立，不生影響（最高
    法院22年度上字第317 號、30年度上字第3023號判例參照）
    。另按至於是否「不能抗拒」，除應考量行為人所實施之不
    法手段是否足以抑制通常人之抗拒，使之喪失自由意思外，
    並應就被害人之年齡、性別、性格、體能及當時所處環境等
    因素，加以客觀之考察，以為判別標準（最高法院88年度台
    上字第2132號判決參照）。被告選擇於清晨或僅被害人1 人
    看店時，以手持菜刀高舉在被害人面前之行為，其程度上並
    非單純以現時惡害告知被害人之脅迫行為，而應是有施用暴
    力之強暴手段甚明（參見最高法院92年度台上字第2627號判
    決意旨）。且被告持刀對前開獨自看守店面之2 位被害人施
    以強暴，店內祇有被告及被害人，2 人相距甚近，被告已高
    舉菜刀，其刀刃隨時可砍中被害人，依當時客觀環境觀察，
    自足以壓抑前開被害人之意思自由，而達不能抗拒之程度。
    復按刑法上所謂兇器，其種類並無限制，凡客觀上對於人之
    生命、身體、安全構成威脅，具有危險性之兇器均屬之，且
    祇須行竊時攜帶此種具有危險性之兇器為已足，並不以攜帶
    之初有行兇之意圖為必要（最高法院79年度台上字第5253號
    判例參照）；而菜刀依社會通念，在客觀上足以對於人之生
    命、身體、安全構成威脅，顯為具有危險性之兇器無訛，則
    核被告前開強盜乙○○所為，係犯刑法第330 條第1 項之意
    圖為自己不法之所有，攜帶兇器，以強暴至使不能抗拒，而
    使他人交付其物；被告強盜丁○○所為，係犯刑法第330 條
    第1 項之意圖為自己不法之所有，攜帶兇器，以強暴至使不
    能抗拒，而使他人交付其物及取他人之物罪。是被告所犯前
    開2 次攜帶兇器強盜之犯行，時間緊接，犯罪構成要件相同
    ，顯係基於概括犯意反覆為之，屬連續犯，依刑法第56條之
    規定，應以一意圖為自己不法之所有，攜帶兇器，以強暴至
    使不能抗拒而使他人交付其物及取他人之物罪論。爰審酌被
    告正值青年，不思以正當手段謀取財富之犯罪動機、目的，
    及持兇器強盜之手段，嚴重影響社會秩序、被害人法益，及
    強盜之財物數量、次數、價值等所生危害，與其坦承犯行之
    犯後態度等一切情狀，量處如主文所示之刑，以資懲儆。
三、扣案女用紅色洋裝1 件，係被告自中山工商旁所拾得之物品
    ，依無主物之先占自已取得所有權，且係供被告偽裝身分強
    盜超商店員所用，自應依刑法第38條第1 項第2 款規定沒收
    之。至於扣案之菜刀1 把，並非被告所有，而係被告家中所
    有之物品（參見本院審理卷第57頁），自不得依刑法第38條
    第1 項第2 款規定沒收。另扣案之現金200 元，業已發還被
    害人乙○○，此有領據1 紙在卷可憑（參見警卷第32頁），
    至於另有針筒1 支扣案，與本件強盜無涉，且公訴人亦未聲
    請沒收，本院自無庸處理，併此敘明。
據上論斷，應依刑事訴訟法第299 條第1 項前段，刑法第56條、
第330 條第1 項、第38條第1 項第2 款，判決如主文。
本案經檢察官李廷輝到庭執行職務
中      華      民      國     94   年    8   月  23  日
                    鳳山刑事第二庭  審判長法  官 邱明弘
                                          法  官 胡宜如
                                          法  官 廖建瑜
以上正本證明與原本無異。
如不服本判決，應於收受送達後10日內向本院提出上訴書狀。
　　　　　　　　　　　　　　　　　　　　  書記官 張家榮
中　　華　　民　　國　　94　　年　　8 　　月　　23　　日
中華民國刑法第330條
犯強盜罪而有第 321 條第 1 項各款情形之一者，處 7 年以上有
期徒刑。
前項之未遂犯罰之。
